臺灣臺中地方法院刑事判決　　　　　　 100年度易字第3383號
公　訴　人　臺灣臺中地方法院檢察署檢察官
被　　　告　許雅琪
上列被告因詐欺案件，經檢察官提起公訴（一００年度偵字第一
二七一九號），本院合議庭裁定進行簡式審判程序，判決如下：
    主    文
許雅琪幫助意圖為自己不法之所有，以詐術使人將本人之物交付
，處有期徒刑貳月，如易科罰金，以新臺幣壹仟元折算壹日。
    犯罪事實
一、許雅琪已預見將自己所使用之金融機構帳戶存摺、提款卡連
    同密碼提供他人使用，因該帳戶所有人名義與實際使用者不
    同，使用者即可藉此躲避員警追查，作為詐欺取財之犯罪工
    具；且現今一般金融機構帳戶之申請甚為簡易方便，如係基
    於正當用途而有使用帳戶之需求，通常需用人得以自己名義
    申請辦理即可，本無借用他人帳戶掩飾資金流向之必要。惟
    許雅琪在不違背其本意之下，竟基於幫助他人涉犯詐欺取財
    罪行之不確定故意，於民國一百年四月十九日下午二時四十
    六分許，前往臺中市○○區○○路二段之「全家便利商店」
    ，將其所申辦之中華郵政股份有限公司豐原中正路郵局帳號
    0000000號（局號：0000000號）帳戶之存摺
    、提款卡，以「宅配通」之快遞寄送方式，交予自稱「張阿
    賢」之不詳真實姓名年籍男子（並無證據證明為未滿十八歲
    之人，「張阿賢」指定之寄送地址為臺南市○○區○○路四
    ０五之四０七號，收件人姓名為「蔡進元」），「張阿賢」
    並允諾將提供每月新臺幣（下同）一萬二千元之報酬，再向
    許雅琪詢問得知其提款密碼。「張阿賢」所屬犯罪集團成員
    ，果基於意圖為自己不法所有之犯意，而為後述詐欺取財犯
    行：
（一）於一百年四月二十二日下午七時四十六分許，撥打電話予
      人在臺中市潭子區之劉建宏，並佯裝自己為「ｅＭｙＧｏ
      」客服人員，向劉建宏詐稱：先前購買之背心商品雖交易
      完成，但因匯款方式誤設定為分期付款，必須依銀行客服
      人員指示操作自動櫃員機，始能避免重複扣款云云，致劉
      建宏陷於錯誤，而於同日晚間八時四十分許，前往臺中市
      潭子區○○路○段二十五號頭家厝郵局，依從電話中之指
      示操作自動櫃員機，而匯款一萬二千六百三十一元至許雅
      琪所提供之前揭郵局帳戶內，該犯罪集團成員旋即持提款
      卡提領該筆款項，以此方式詐騙財物得手。
（二）於一百年四月二十二日下午七時許，撥打電話予人在臺中
      市西區之蕭宏達，並佯裝自己為「ｅＢｏｄｙ」拍賣網之
      賣方人員，向蕭宏達詐稱：先前購物時因店員誤刷成分期
      付款，必須依銀行客服人員指示操作自動櫃員機，始能取
      消分期付款之設定云云，致蕭宏達陷於錯誤，而於同日晚
      間七時五十分許，前往臺中市○區○○路二段六十一號合
      作金庫，依從電話中之指示操作自動櫃員機，而匯款一萬
      三千九百八十四元至許雅琪所提供之前揭郵局帳戶內，該
      犯罪集團成員旋即持提款卡提領該筆款項，以此方式詐騙
      財物得手。
（三）於一百年四月二十二日下午七時許，撥打電話予陳郁涵，
      並佯裝自己為「里琪網購公司」之服務人員，向陳郁涵詐
      稱：先前購物時因單據填寫有誤，必須依郵局客服人員指
      示操作自動櫃員機，始能取消該筆錯誤資料云云，致陳郁
      涵陷於錯誤，而於同日晚間八時三十二分許，前往臺南市
      中西區○○路一三九「全家便利商店」，依從電話中之指
      示操作自動櫃員機，而匯款一萬零九百八十三元至許雅琪
      所提供之前揭郵局帳戶內，該犯罪集團成員旋即持提款卡
      提領該筆款項，以此方式詐騙財物得手。
（四）於一百年四月間某日，撥打電話予人在桃園縣中壢市之徐
      梓蛉，並佯裝自己為「香港賽馬協會」之職員，向徐梓蛉
      詐稱：伊有六合彩內部相關活動之消息，如依照伊之指示
      進行下注，必定穩賺不賠云云，致使徐梓蛉陷於錯誤，而
      於同年月二十一日下午二時零五分許，前往桃園縣中壢市
      ○○路三十六號中壢建國路郵局，依從電話中之指示，臨
      櫃匯款十萬元至許雅琪所提供之前揭郵局帳戶內，該犯罪
      集團成員旋即持提款卡提領該筆款項，以此方式詐騙財物
      得手。
    嗣劉建宏、蕭宏達、陳郁涵、徐梓蛉匯入款項後察覺有異，
    乃先後報警處理，經警依據前揭帳戶資料循線查獲許雅琪，
    始查知上情。
二、案經劉建宏、陳郁涵、徐梓蛉訴由臺中市政府警察局豐原分
    局報告臺灣臺中地方法院檢察署檢察官偵查起訴。
    理    由
一、被告許雅琪於準備程序中，先就上開犯罪事實為有罪之陳述
    ，且所犯係死刑、無期徒刑、最輕本刑為三年以上有期徒刑
    以外之罪，經本院合議庭依刑事訴訟法第二百七十三條之一
    第一項之規定，裁定由法官一人獨任進行簡式審判程序，先
    此敘明。
二、上開犯罪事實，業據被告許雅琪於本院審理時坦承不諱，核
    與證人即告訴人劉建宏、陳郁涵、徐梓蛉、證人即被害人蕭
    宏達於警詢中指證遭人詐騙匯款之經過相符，復有告訴人劉
    建宏所提出之臺灣銀行帳戶存摺內頁影本、被害人蕭宏達提
    出之合作金庫自動櫃員機交易明細表、告訴人陳郁涵提出之
    台新銀行自動櫃員機交易明細表、告訴人徐梓蛉提出之郵政
    國內匯款執據、被告在豐原中正路郵局之立帳申請書、印鑑
    證明、該帳戶之客戶歷史交易清單各一份附卷可稽，足徵被
    告前揭自白應屬實情。按刑法第十三條所稱之故意本有直接
    故意（確定故意）與間接故意（不確定故意）之別，條文中
    「行為人對於構成犯罪之事實，明知並有意使其發生者」為
    直接故意，至於「行為人對於構成犯罪之事實，預見其發生
    而其發生並不違背其本意者」則屬間接故意；又間接故意與
    有認識的過失（又稱疏虞過失）之區別，在於二者對構成犯
    罪之事實雖均預見其能發生，但前者對其發生並不違背其本
    意，後者則確信其不發生。而金融機構帳戶之申請甚為簡易
    方便，如係基於正當用途而有使用帳戶之必要，通常需用人
    得以自己名義申請辦理即可，本無假手他人之必要。倘自稱
    「張阿賢」之男子非將被告提供之金融機構帳戶輾轉作為犯
    罪所得存提進出及其他不法用途，豈須隱匿自己真實姓名而
    向被告收取上開帳戶使用？又被告率將其所使用金融機構帳
    戶交予他人，且與自稱「張阿賢」之男子並非熟稔，衡之常
    情，如此乖離常態之交易行為，就一般具有相當社會經驗之
    人而言，當可輕易預見「張阿賢」收取存摺、提款卡係供作
    非法使用。再者，蒐集他人金融機構帳戶作為被害人匯入款
    項之交易媒介，用以隱匿真正犯罪者身分及資金流向之犯罪
    模式，多係用於詐欺取財之犯罪，此乃一般使用人頭帳戶常
    見之非法利用類型，復經大眾傳播媒體再三披露，被告亦無
    從諉為不知。則自稱「張阿賢」之男子於取得被告提供之金
    融機構帳戶後，嗣經用於詐欺取財之不法用途，此種犯罪手
    法仍未逸脫於被告幫助他人犯罪意思之外，即屬被告所預見
    。而被告提供金融機構帳戶在先，縱已得悉他人可能作為上
    開犯罪用途，卻又容任該項犯罪行為之繼續實現，毫無積極
    取回前揭物品或其他主觀上認為不致發生該項犯罪結果之確
    信，足徵前揭犯罪行為自仍不違其本意，被告應具有幫助他
    人詐欺取財犯罪之間接故意。綜上所陳，本案事證已臻明確
    ，被告犯行至堪認定。
三、查被告許雅琪提供帳戶存摺、提款卡連同密碼予他人詐欺犯
    罪使用，雖並未參與上開犯罪之構成要件行為，然其顯係以
    幫助他人犯罪之意思，實行上開犯罪構成要件以外之行為，
    核其所為，係犯刑法第三十條第一項前段、第三百三十九條
    第一項之幫助詐欺取財罪。又被告既係以單一幫助行為侵害
    告訴人劉建宏、陳郁涵、徐梓蛉、被害人蕭宏達之財產法益
    ，並觸犯數個罪名，為想像競合犯，應從一重之幫助詐欺取
    財罪論處（類似見解詳參林山田所著，「刑法通論下冊」第
    一二三頁關於教唆連續犯之實務意見評析，二００三年十一
    月增訂八版二刷；臺灣高等法院暨所屬法院九十六年法律座
    談會刑事類提案第七號法律問題研討結果、最高法院九十八
    年度台非字第三０號刑事判決亦同此結論）。而被告僅係幫
    助他人實行詐欺取財罪，為幫助犯，應依刑法第三十條第二
    項之規定，按詐欺取財罪正犯之刑予以減輕。爰審酌被告率
    然提供帳戶予他人犯罪使用，造成遭受詐騙之人追查贓款及
    實際犯罪行為人發生阻礙，對於社會治安仍具有相當之危害
    性，及其犯罪動機、目的、手段、告訴人劉建宏、陳郁涵、
    徐梓蛉、被害人蕭宏達所受財產損失之多寡、被告已於本院
    審理時坦承犯行之犯後態度、具有高中肄業學歷之智識程度
    等一切情狀，量處如主文所示之刑，併諭知易科罰金之折算
    標準，以示懲儆。
據上論斷，應依刑事訴訟法第二百七十三條之一第一項、第二百
九十九條第一項前段，刑法第三十條第一項前段、第二項、第三
百三十九條第一項、第五十五條、第四十一條第一項前段，刑法
施行法第一條之一第一項、第二項前段，判決如主文。
本案經檢察官廖育賢到庭執行職務。
中    華    民    國   100    年    12    月    19    日
                    刑事第七庭  法  官  高文崇
以上正本證明與原本無異。
如不服本判決應於收受判決後10日內向本院提出上訴書狀，並應
敘述具體理由。其未敘述上訴理由者，應於上訴期間屆滿後20日
內向本院補提理由書（均須按他造當事人之人數附繕本）「切勿
逕送上級法院」。
告訴人或被害人對於判決如有不服具備理由請求檢察官上訴者，
其上訴期間之計算係以檢察官收受判決正本之日期為準。
                                書記官  葉卉羚
中    華    民    國   100    年    12    月    19    日
附錄本案論罪科刑法條：
刑法第三十條第一項前段：
幫助他人實行犯罪行為者，為幫助犯。
刑法第三百三十九條第一項：
意圖為自己或第三人不法之所有，以詐術使人將本人或第三人之
物交付者，處五年以下有期徒刑、拘役或科或併科一千元以下罰
金。